臺灣新北地方法院刑事判決
111年度易字第618號
公  訴  人  臺灣新北地方檢察署檢察官
被      告  蔡嘉政

                    籍設臺中市○○區○○路000號（臺中市  梧棲區戶政事務所）
上列被告因侵占案件，經檢察官提起公訴（110年度偵字第39013
號），及移送併辦（111年度偵字第26535號），本院判決如下：
    主  文
蔡嘉政犯侵占離本人持有物罪，處罰金新臺幣肆仟元，如易服勞
役，以新臺幣壹仟元折算壹日。
    事  實
一、蔡嘉政於民國110年6月11日13時8分許，騎乘車牌號碼000-0
    00號普通重型機車行經新北市○○區○○路000號前，拾獲方以
    晨甫在該處掉落之iPhone手機1支(價值新臺幣1萬9,000元)
    ，明知上開手機為脫離他人持有之物，竟意圖為自己不法之
    所有，將之侵占入己。嗣方以晨發現手機遺失，返回上處尋
    找手機未獲，報警處理，方查悉上情。
二、案經方以晨訴由新北市政府警察局樹林分局報告臺灣新北地
    方檢察署檢察官偵查起訴及移送併辦。
    理  由
壹、程序部分：
一、按被告以外之人於審判外之言詞或書面陳述，除法律有規定
    者外，不得作為證據；又被告以外之人於審判外之陳述，雖
    不符合刑事訴訟法第159條之1至第159條之4之規定，但經當
    事人於審判程序同意做為證據，法院審酌該言詞陳述或書面
    陳述作成時之情況，認為適當者，亦得為證據；當事人、代
    理人或辯護人於法院調查證據時，知有第159條第1項不得為
    證據之情形，而未於言詞辯論終結前聲明異議者，視為有前
    項之同意，刑事訴訟法第159條第1項、第159條之5分別定有
    明文。查本案認定被告蔡嘉政犯罪事實所引用被告以外之人
    於審判外之供述證據，被告於本院準備程序中表示客觀上有
    這些證據存在（見本院卷第53頁），且檢察官及被告於本案
    言詞辯論終結前均未聲明異議，本院審酌此等供述證據作成
    時之情況，並無違法不當及證明力明顯過低之瑕疵，以之作
    為證據應屬適當，依刑事訴訟法第159條之5規定，均有證據
    能力。
二、另本院以下所引用之非供述證據，均與本案事實具有關聯性
    ，又查無事證足認有違背法定程序或經偽造、變造所取得等
    證據排除之情事，復經本院依法踐行調查證據程序，檢察官
    、被告對此部分之證據能力亦均不爭執，依同法第158 條之
    4之反面解釋，亦堪認均有證據能力。　　
貳、實體部分：
一、認定事實之理由與依據：
　　㈠訊據被告固坦承於事實欄所示時、地有拾獲方以晨之手機
      ，然矢口否認有何侵占犯行，辯稱：我有開手機，方以晨
      可以找到我，而且我當時一直被控制，我沒有辦法將手機
      拿到派出所，而警方通知我去派出所時，我就將手機還給
      對方云云。
　　㈡經查：
　　　⒈被告於110年6月11日13時8分許，騎乘車牌號碼000-000
        號普通重型機車行經新北市○○區○○路000號前，拾獲方
        以晨甫在該處掉落之iPhone手機1支後，將上開手機取
        走，嗣經警方通知被告到案說明，被告方將上開手機交
        還等節，業據證人即告訴人方以晨於警詢時證述在案（
        見臺灣新北地方檢察署110年度偵字第39013號卷，下稱
        偵查卷，第5至6頁），並有新北市政府警察局樹林分局
        扣押筆錄、扣押物品目錄表、贓物認領保管單、公路監
        理電子閘門、車輛詳細資料報表、監視器畫面截圖在卷
        可查（見偵查卷第7至9、10、11至12、15至17頁），亦
        為被告所坦認，堪認上情為真。
　　　⒉告訴人於警詢時證稱：我於110年6月11日13時8分許，在
        前往迴龍樂生療養院的路上掉了手機，我當時騎乘機車
        戴著有線耳機，因發現手機音樂中斷了，當下才知道我
        的手機掉在路上了，當時我停下來的地方在一間豆漿店
        前（地址：新北市○○區○○路000號附近），我當下趕緊
        尋找，並前往朋友家請他查看我的手機定位，我朋友告
        訴我，我的手機定位在桃園市○○區○○路○段000巷0號，
        爾後又發現我的手機定位不見，且撥打手機為關機狀態
        ，我即知道手機遭他人侵占使用了等語（見偵查卷第5
        至6頁）。則依告訴人所證，其手機在遭被告拾走後，
        被告尚將手機關機，導致告訴人無法以手機定位方式覓
        得手機；另參酌被告係在110年8月12日經警方通知到案
        時，方將上開手機交出。則綜參被告拾獲告訴人手機後
        之作為觀之，被告將手機關機、手機業已拾獲2月均未
        主動將手機送交警察機關處理，則被告具有意圖為自己
        不法所有之侵占犯意甚屬明確，被告上開辯解，實屬臨
        訟卸責之詞，不足憑採。
　　㈢本件事證明確，被告犯行堪以認定，應依法論科。
二、論罪科刑：
　　㈠按刑法第337條所謂「離本人所持有之物」，係指遺失物、
      漂流物以外，其他物之離本人持有，非出於其意思者而言
      （最高法院50年台上字第2031號判決參照）。故除遺失物
      、漂流物外，凡非基於持有人之意思，一時脫離本人所持
      有之物，均屬離本人所持有之物。查本件被告所拾獲之手
      機，係一時脫離告訴人持有，而屬離本人持有之物等情，
      業已詳述如前，故被告撿拾告訴人上開手機，將之據為己
      有，核其所為，係犯刑法第337條之侵占離本人持有物罪
      。起訴意旨認被告係犯侵占遺失物罪，容有誤會，惟檢察
      官所引應適用之法條與本院上開據以論罪科刑之法條既無
      不同，自無庸變更起訴法條，爰予敘明。
　　㈡爰以行為人之責任為基礎，審酌被告將脫離他人持有之物
      侵占入己，欠缺對他人財產權益之尊重，所為非是，惟念
      其返還所侵占之物，所侵占之物價值非鉅，兼衡其犯罪動
      機、目的、手段、告訴人所受損害、其自陳高職肄業之智
      識程度及家庭經濟狀況（見本院卷第59頁）及犯後態度等
      一切情狀，量處如主文所示之刑，並諭知易服勞役之折算
      標準。
　　㈢另臺灣新北地方檢察署111年度偵字第26535號移送併辦意
      旨書所載之犯罪事實，與本案為同一事實，本院自得併予
      審理，附此說明。
三、沒收：　
　　被告侵占之手機1支，為被告之犯罪所得，業經發還告訴人
    ，有贓物認領保管單在卷可稽（見偵查卷第10頁），既已發
    還告訴人，則依刑法第38條之1第5項之規定，爰不予宣告沒
    收。　
據上論斷，應依刑事訴訟法299條第1項前段，判決如主文。
本案經檢察官陳旭華提起公訴、檢察官吳育增移送併辦，檢察官
宋有容到庭執行職務。　　　
中　　華　　民　　國　　111 　年　　11　　月　　7 　　日
                  刑事第十七庭  法　官  許菁樺
上列正本證明與原本無異。　　　　　　　　　
如不服本判決應於收受送達後10日內向本院提出上訴書狀，並應
敘述具體理由；其未敘述上訴理由者，應於上訴期間屆滿後20日
內向本院補提理由書（均須按他造當事人之人數附繕本）「切勿
逕送上級法院」。告訴人或被害人如對於本判決不服者，應具備
理由請求檢察官上訴，其上訴期間之計算係以檢察官收受判決正
本之日期為準。
                                書記官   陳冠云
中　　華　　民　　國　　111 　年　　11　　月　　9 　　日
中華民國刑法第337條
意圖為自己或第三人不法之所有，而侵占遺失物、漂流物或其他
離本人所持有之物者，處 1 萬 5 千元以下罰金。